臺灣高等法院刑事裁定　　　　　　　　 100年度抗字第1436號
抗　告　人
即　被　告　林蔚山
選任辯護人　陳世杰　律師
　　　　　　葉建廷　律師
上列抗告人因證券交易法等案件，不服臺灣板橋地方法院中華民
國100 年11月23日裁定（100 年度金重訴字第5 號），提起抗告
，裁定如下：
    主  文
抗告駁回。
    理  由
一、抗告意旨略以：（一）原審於100 年11月3 日未經訊問被告
    ，即以板院清刑親100 金重訴5 字第072443號函請移民署、
    海巡署將被告限制出境，程序上顯非適法；（二）檢察官起
    訴書所載被告犯罪事實均非事實，縱依自由證明程序認定被
    告犯罪嫌疑重大，並不代表被告承認有起訴書所載犯行，仍
    需留待日後審判法院經嚴格證明程序確認；（三）判斷被告
    是否有逃亡或逃亡之虞之限制出境必要時，需有「相當理由
    」認定。而所謂「相當理由」，是指以重罪羈押之發動，被
    告如何併存有逃亡或滅證之虞，於判斷具體個案之情況，應
    有「合理之依據」，不得出於揣測。被告自接受調查時起，
    皆極力配合、準時出庭，被告事業、家屬均在台，並無一般
    偵審實務上認定有逃亡之虞之其他客觀事實。本案無任何合
    理之依據與相當理由，足認被告有潛逃國外致使審判程序難
    以進行之情形；（四）限制被告出境函文，全未敘及「是否
    非將被告限制出境，無法進行審判」與「客觀上有無對被告
    限制出境之必要」等限制被告出境必要之要件，不僅使被告
    無從答辯，也可證明原審將被告限制出境，顯有違法及不當
    云云。
二、經查：
（一）刑事訴訟法第101條之2前段明文規定：被告經訊問後，雖
      有同法第 101條第1項或第101條之1第1項各款情形之一，
      但無羈押必要，得逕命具保、責付或限制住居。限制出境
      、出海，依其性質屬於限制住居處分之一。法院限制被告
      住居，目的在於保全審判程序進行及刑罰執行，屬於法院
      職權行使。限制出境、出海，依其性質，既為限制住居處
      分之一，是否限制被告出境、出海，應與羈押、限制住居
      為同等審酌，應視被告有無刑事訴訟法第101條第1項或同
      法第101條之1第1項各款所列之情形為斷（最高法院 99年
      台抗字第 426號裁定意旨參照）。又羈押審查程序不在確
      認被告罪責與刑罰問題，而在於判斷有無保全必要。法院
      審查羈押應否准許，僅就卷證資料進行形式審查，並適用
      自由證明程序，而非以嚴格證明程序，就法條構成要件，
      逐一實質審理。自由證明程序並不要求至無合理懷疑確信
      程度。對於羈押三要件，即犯罪嫌疑重大、法定羈押原因
      與羈押必要性，如已證明足令法院相信「很有可能如此」
      的程度，即可判定合於羈押要件。意即檢察官提出的證據
      及法官訊問結果，已足使法官對被告犯行產生「很有可能
      如此」的心證程度，而非必證明至「確實如此」的程度，
      才得認定合乎羈押要件。刑事被告經訊問後，於必要時得
      羈押。所謂必要與否，自應按照訴訟進行程度及其他一切
      情事，由法院斟酌認定，最高法院29年度抗字第57號判例
      參照。一般正常人依合理判斷，可認為該犯重罪嫌疑重大
      之人具有逃亡或滅證的相當或然率存在，即合於「相當理
      由」的認定標準，不以達到充分可信或確定程度為必要。
      至於相關事實或跡象、情況，因非屬實體審判的事項，自
      以自由證明為已足，且不排斥傳聞證據。最高法院98年台
      抗668 號裁定參照。
（二）原審固於100年11月3日以板院清刑親100金重訴5字第0724
      43號函文將被告限制出境，惟嗣於同年月17日已進行訊問
      程序，認雖有刑事訴訟法第 101條第1項或第101條之1第1
      項各款情形之一，但無羈押必要，仍裁定被告繼續限制出
      境、出海。
（三）被告林蔚山涉犯違反公司法第9條不實增資罪、刑法第214
      條使公務員登載不實文書罪、商業會計法第71條第5 款利
      用不正當方法致使財務報表發生不實結果罪、刑法第 342
      條第1項背信罪、證券交易法第171條第1項第3款、第2 項
      之特殊背信等罪，有被告林蔚山之供述，證人周雲楠、周
      素梅、黃仁宏、鄭芝俐、唐進傳、徐鴻亮、陳杰懋、詹志
      屏、蔡鎮坤、陳清香、蔡錫棟、鄭孟浩、林端鑫、陳燕玉
      、楊誠義、藍文鴻、許家蘭及劉一蓀之證述、通達公司董
      事會議事錄、林蔚山華南銀行帳戶交易明細表、財政部臺
      灣省北區國稅局98年9月22日北區國稅審二字第098001866
      9 號函與附件各金融機構之交易憑證、通達公司轉帳傳票
      、合作金庫銀行取款憑條及匯款申請書代收人傳票各2 紙
      、通達國際公司存摺影本1紙、華南商業銀行匯款回條聯2
      紙、尚志資產公司匯款與通達公司之傳票記錄及內部簽呈
      、銀行授信資料、大同集團融資及96年後資金用途明細、
      通達國際公司授信總歸戶資料各1 份、尚志投資公司與被
      告周雲楠所定之股權買賣契約書、大同集團融資通達國際
      公司數額明細、還款與通達國際公司之明細資料各1 份、
      大同公司自96年度起至99年度止之各年度合併財報（年報
      ）等可證，足認被告犯嫌確屬重大。
（四）被告林蔚山所涉證券交易法第171 條第1 項第3 款之罪，
      法定刑為3 年以上10年以下有期徒刑，同條第2 項，犯罪
      所得金額達新臺幣1 億元以上，法定刑為7 年以上有期徒
      刑，符合刑事訴訟法第101 條第1 項第3 款之重罪，而重
      罪常伴有逃亡之高度可能，為趨吉避凶、脫免刑責之基本
      人性，參酌重大經濟犯罪背後往往隱藏之鉅大經濟利益、
      不法犯罪所得甚高，行為人於獲得利益後，有極大誘因驅
      使逃避刑事處罰以享受經濟犯罪之成果，被告林蔚山涉犯
      上述各罪經檢察官起訴，且知悉該等犯罪之法定刑皆屬重
      罪，於原審訊問時堅詞否認犯罪（見原審100 年11月17日
      訊問筆錄第8 至10頁），且被告林蔚山擔任公司負責人，
      個人財力狀況遠比一般社會受薪階級者佳，海內外具有相
      當資產，近5 年入出國頻繁，也有入出境資訊連結作業資
      料可憑，顯有相當理由認定被告有境外滯留、維持生活的
      能力，出境滯留他國不歸逃亡之可能性甚高，足認有逃亡
      之虞。
（五）被告林蔚山所涉商業會計法第71條第5 款利用不正當方法
      致使財務報表發生不實結果罪之罪名，符合「國民涉及重
      大經濟犯罪、重大刑事案件或有犯罪習慣不予許可或禁止
      入出國認定標準」第3 條第2 款規定，且被害金額超過3
      千萬元；所涉證券交易法第171 條第1 項第3款 、第2 項
      特殊背信罪之罪名，並符合該認定標準第4 條第4 款之規
      定，斟酌社會狀況，認足以危害經濟發展，破壞金融安定
      ，核屬重大經濟犯罪。審酌被告所涉犯罪事實，對社會侵
      犯之危害性及國家刑罰權遂行之公益考量，相對於被告入
      出境自由之私益兩相權衡，對被告限制出境、出海之強制
      處分應屬適當、必要，合乎比例原則。
（六）被告於偵查階段，雖均按期到庭，惟仍無從據以認為被告
      將來即無棄保潛逃之可能。於本案未確定、執行前，被告
      仍可能於出境後不再回國接受審判或刑罰的執行，繼續限
      制其出境、出海，實有必要。
三、原審綜合上情，認被告涉及重大經濟犯罪，為訴訟程序及證
    據調查程序之順暢進行、發現真實及將來可能刑罰之執行，
    依入出國及移民法第6條第1項第6款、第4項規定通知內政部
    入出國及移民署對被告為限制出境、出海之處分，並無不合
    。被告猶執前詞，提起抗告，為無理由，應予駁回。
四、據上論結，應依刑事訴訟法第412條，裁定如主文。
中    華    民    國    100     年    12    月   27   日
                  刑事第六庭審判長法  官  邱同印
                                  法  官  吳淑惠
                                  法  官  郭豫珍
以上正本證明與原本無異。
不得再抗告。
                                  書記官  陳采薇
中    華    民    國   100    年    12    月    28    日